臺灣高等法院高雄分院民事裁定　　　　 96年度破抗字第102號
抗　告　人　甲○○
上列抗告人因聲請宣告破產事件，對於民國96年10月26日臺灣高
雄地方法院96年度破字第91號裁定，提起抗告，本院裁定如下：
    主  文
抗告駁回。
抗告程序費用由抗告人負擔。
    理  由
一、本件原審以：按「破產，對於債務人不能清償債務者宣告之
    」、「破產管理人之報酬為財團費用」、「破產人及其家屬
    之必要生活費，視為財團費用」、「財團費用及財團債務，
    應先於破產債權，隨時由破產人依破產法之規定清償之」、
    「破產宣告後，如破產財團之財產不敷清償財團費用及財團
    債務時，法院因破產管理人之聲請，應以裁定宣告破產終止
    」、「對於破產人之債權，在破產宣告前成立者，為破產債
    權。但有別除權者，不在此限」、「在破產宣告前，對於債
    務人之財產有質權、抵押權或留置權者，就其財產有別除權
    。有別除權之債權人不依破產程序而行使其權利」，分別為
    破產法第57條、第95條第1 項第3 款、第2 項、第97條、第
    148 條、第98條、第108 條所明定。又按法院就破產之聲請
    ，應依職權為必要之調查，倘債務人確係毫無財產可構成破
    產財團，或債務人之財產不敷清償破產財團之費用及財團之
    債務，無從依破產程序清理其債務時，得以無宣告破產之實
    益，裁定駁回聲請（最高法院86年度台抗字第479 號裁定意
    旨參照）。經查，抗告人之財產僅有坐落在屏東縣新埤南岸
    段143-7 、143-20地號土地暨其上建物即門牌號碼屏東縣新
    埤鄉南豐村南和12-20 號房屋1 棟（下稱系爭房地），按公
    告現值計算土地現值為新台幣（下同）134,376 元，房屋價
    值為290,700 元，合計為425,076 元，有財政部高雄市國稅
    局財產歸屬資料清單在卷可憑，而抗告人積欠債權人台新國
    際商業銀行股份有限公司350,458 元、臺灣土地銀行股份有
    限公司現金卡債務本金54,568元、兆豐國際商業銀行股份有
    限公司信用卡消費款83,841元、渣打國際商業銀行股份有限
    公司信用卡消費款本金112,167 元、陽信商業銀行股份有限
    公司中興分行信用貸款70萬元、聯邦商業銀行股份有限公司
    信用卡消費款406,793 元、安泰商業銀行股份有限公信用貸
    款本金755,305 元、友邦國際信用卡股份有限公司信用卡消
    費款275,745 元、中國信託商業銀行股份有限公司215,051
    元、臺灣中小企業銀行股份有限公司（下稱中小企銀）長期
    擔保放款本金701,278 元、遠東國際商業銀行股份有限公司
    信用卡消費款197,958 元、大眾商業銀行股份有限公司187,
    562 元，債務共計4,040,726 元，業據抗告人陳述明確，並
    有上開債權人覆函在卷可證，抗告人之財產已不能清償其償
    務，固堪認定。惟系爭房地有中小企銀設定最高限額1,400,
    000 元之抵押權，目前實際債權本金為701,278 元，有卷附
    之中小企銀函文及借據可按，而系爭房地僅值425,076 元，
    中小企銀行使別除權後，抗告人顯無資產可構成破產財團。
    且估計破產管理人之報酬、抗告人及其家屬共4 人一年之必
    要生活費，分別約為5 萬元、856,600 元（214,150 元X4=8
    56,600元)。 抗告人目前卻無任何資產可資構成破產財團，
    根本無法支應破產管理人之報酬、抗告人及其家屬之必要生
    活費，更不可能清償債務，自欠缺進行破產程序之實益，顯
    無進行破產程序之必要等語，而駁回抗告人宣告破產之聲請
    ，經核於法並無不合。
二、抗告意旨仍執陳詞謂：抗告人之資產確已不能清償債務，即
    使不能清償破產程序之費用，仍應宣告破產始為合理云云，
    經核顯與首開規定及最高法院裁判意旨不符，為無理由，應
    予駁回。
據上論結，本件抗告為無理由，依破產法第5 條、民事訴訟法第
495 條之1 第1 項、第449 條第1 項、第95條、第78條裁定如主
文。
中　　華　　民　　國　　96　　年　　12　　月　　10　　日
                            民事第三庭
                                審判長法官  張國彬
                                法      官  吳登輝
                                法      官  鄭月霞
以上正本證明與原本無異。
如不服本裁定應於送達後10日內向本院提出再抗告狀（並按他造
當事人之人數附繕本），並繳納再抗告費新臺幣1,000 元。
再為抗告應以適用法規顯有錯誤為理由，並經本院之許可，該許
可以原裁定所涉及之法律見解具有原則上之重要性者為限，並委
任律師為代理人。
中　　華　　民　　國　　96　　年　　12　　月　　10　　日
                                書  記  官  陳靖華
附註：
抗告人之配偶、三親等內之血親、二親等內之姻親，或抗告人為
法人、中央或地方機關時，其所屬專任人員具有律師資格並經法
院認適當者，亦得為第三審代理人。
抗告人或其法定代理人具有律師資格者及前項情形，應於提起抗
告或委任時釋明之。
